臺灣高雄地方法院民事判決　九十一年度小上字第三二號
　　上　訴　人　得利影視股份有限公司
　　法定代理人　蔡瑞東
　　被上訴人　　甲○○
右當事人間請求侵權行為損害賠償事件，上訴人對於中華民國九十一年一月二十一日
本院高雄簡易庭九十年度雄小字第二○六九號小額訴訟判決提起上訴，本院判決如左
：
    主  文
上訴駁回。
第二審訴訟費用新台幣壹仟陸佰零伍元由上訴人負擔。
    理  由
一、按對於小額程序之第一審判決上訴，非以其違背法令為理由，不得為之，又上訴
    狀內應記載上訴理由，表明（一）原判決所違背之法令及具體內容。（二）依訴
    訟資料可認為原判決有違背法令之具體事實，民事訴訟法第四百三十六條之二十
    四第二項、同條之二十五，分別定有明文，而所謂判決有違背法令，乃指判決不
    適用法規或適用不當，亦為同法第四百六十八條所明定，且此亦為小額事件之上
    訴程序所準用（同法第四百三十六條之三十二第二項參照），另以判決有不用法
    規或適用不當為上訴理由時，其上訴狀或理由書應有具體之指，並揭示該法規之
    條項或內容，若係成文法以外之法則，應揭示該法則之旨趣，倘為司法院解釋或
    最高法院之判例，則應揭示該判解之字號或其內容，如依民事訴訟法第四百六十
    九條所列第一款至第五款事由提起上訴時 (第六款未準用，參照同法第四百三十
    六條之三十二第二項規定），其上訴狀或理由書應揭示合於該條款之事實，上訴
    理由狀如未依此項方法表明者，即難認為已對原判決之違背法令有具體之揭示，
    其上訴自難認為合法（最高法院七十一年台上第三一四號判例要旨參照）。
二、本件上訴意旨略以被上訴人係一商號負責人，其店內販賣商品種類繁多，惟均未
    見其要求供貨商書立保證書，且依一般交易習慣，推銷員來店推銷，均不會另行
    出具保證書以保證其來源正確，而本件被上訴人竟違反經驗法則，要求訴外人李
    日從書立保證書，顯見其已懷疑光碟片來源之正當性，而應負善良管理注意義務
    之被上訴人理應有義務向內政部查詢著作權登記謄本之真偽，亦有向訴外人李日
    從請求其提供營利事業登記證以證明該公司確有行使委任買賣權利之義務，且早
    在七○年代，我國因恐受美方三○一條款之報復，對於無體財產權保護之宣導不
    遺餘力，對於相關檢舉、詢問的管道亦非常暢通，況內政部智慧財產局之電話早
    已於一○四查號台登記有案，打電話詢問並非僅限於具備著作權相關事物知識之
    人所應有的觀念，而被上訴人為受過中等以上學校教育之人，其豈能謂為不知，
    另被上訴人為經營事業之商人，非所謂無交易經驗的一般人，對李日從所提出之
    孟磅公司授權書係屬偽造，且其上並無國家機構關防等問題與破綻，自較一般人
    具備較商之注意義務，對於販賣未經授權之光碟涉及刑事責任一事亦均會知悉與
    注意，其應有能力與知識撥通電話向有關單位查詢而竟未行，顯已逾一般經驗法
    則，其不盡查證之注意義務，縱未構成故意亦應成立不確定過失，原審認被上訴
    人已盡注意義務而無故意或過失，其見解顯有違誤，為此乃依法提起本件上訴，
    請求廢棄原判決，並判令被上訴人應給付上訴人新台幣五萬元及自起訴狀繕本送
    達之翌日起至清償日止按年息百分之五計算之利息等語。
三、本件訴訟標的金額為十萬元以下，原審乃依小額訴訟程序審理，而上訴人對於該
    小額訴訟第一審判決不服提起上訴，核其上訴理由狀所載，無非以原審謂以被上
    訴人要求出具保證書為合乎交易慣例者應屬誤解，且其既課以被上訴人善良管理
    人之注意義務，卻謂被上訴人無查詢著作權授權是否屬實之義務，顯有判決矛盾
    之虞，另其所謂「被上訴人非習於著作權相關事物之人，自未能與習於著作權相
    關查核事務之人就著作權相關查核之智識、能力相比」乙節亦係昧於事實云云，
    惟原審於判決理由中業已明確說明被上訴人向訴外人李日從購入光碟片時，業已
    查核其所出示之泰國語文錄影音帶版權節目帶買賣授權契約書、內政部著作權登
    記謄本、保證書、泰國孟磅有限公司授權等文件，且訴外人李日從亦依該著作權
    登記而對全省多家錄影帶出租業者提出違反著作權法之告訴，因認被上訴人據此
    相信訴外人李日從係有權出售該諸光碟片為有正當理由，且其亦盡查核之注意義
    務，因而認定被上訴人購入該諸光碟片販售並無故意或過失侵害上訴人所有著作
    權之情事，其依該審職權取捨證據、認定事實均無經驗或證據法則，且其認定、
    解釋在兩造於原審所為之主張或抗辯範圍內亦未違背法令，上訴人即不得以其認
    定不當為本法律審上訴之理由，況上訴人僅泛指被上訴人有何縱非故意亦有過失
    之情，其並未具體指出原審判決何處違背法令或有何不適用法規或適用法規不當
    之情形，且亦未揭示該法規之條項或其內容及合於民事訴訟法第四百六十九條所
    列各款之事實，自難對該判決之如何違背法令已有具體之指摘，是揆諸前揭說明
    ，應認本件上訴為不合法，自應予以駁回。
四、末按，於小額訴訟之上訴程序，法院為訴訟費用之裁判時，應確定其費用額，民
    事訴訟法第四百三十六條之十九第一項、第四百三十六條第三十二第一項規定甚
    明。本件第二審裁判費用既認定應由上訴人負擔，故上訴人所支出之第二審裁判
    費用一千五百零三元及第二審送達郵費一百零二元合計一千六百零五元，自應由
    上訴人負擔。
五、據上論結，本件上訴為無理由，依民事訴訟法第四百三十六條之三十二第二項、
    第四百三十六條之十九第一項、第九十五條、第七十八條，裁定如主文。
中　　　華　　　民　　　國　　九十一　　年　　　六　　　月　　 十八　　 日
                              臺灣高雄地方法院民事第五庭
~B審判長法官　黃國川
~B法　　　官　汪怡君
~B法　　　官　黃宏欽
右為正本係照原本作成。
本判決不得上訴。
中　　　華　　　民　　　國　　九十一　　年　　　六　　　月　　 十八　　 日
~B法院書記官　史華齡
